【裁判字號】    91,上易,1680
【裁判日期】    920122
【裁判案由】    傷害
【裁判全文】
臺灣高等法院高雄分院刑事判決                  九十一年度上易字第一六八號
    上  訴  人  台灣高雄地方法院檢察署檢察官
    被      告  乙○○  男  五.
右上訴人因被告傷害案件，不服臺灣高雄地方法院九十一年度易字第二八六三號中華
民國九十一年十月二十三日第一審判決（起訴案號：臺灣高雄地方法院檢察署九十一
年度偵字第一四八四三號），提起上訴，本院判決如左：
      主  文
原判決撤銷。
乙○○傷害人之身體，處拘役肆拾日，如易科罰金，以參百元折算壹日。
      事  實
一、乙○○與丙○○係同居男女朋友關係，為家庭暴力防治法第三條第二款所規定事
    實上之夫妻。民國九十一年六月五日二十三時三十分許，在高雄市○○○路七十
    九巷八號二人同居住處，因丙○○質問乙○○為何帶友人回家一事，互為爭執，
    乙○○竟基於傷害人身體之犯意，出手毆打丙○○，致其因此受有左手多處擦傷
    （0.2Ｘ0.2CM、0.2Ｘ0.2 CM、0.2Ｘ0.2CM）、右前臂挫傷併瘀傷（2X2CM）及擦
    傷（3 X0.2CM）、右拇指挫傷、頭部外傷等傷害。
二、案經丙○○訴由高雄市政府警察局苓雅分局移送臺灣高雄地方法院檢察署檢察官
    偵查起訴。
      理  由
一、訊據被告矢口否認有何傷害犯行，辯稱：我沒有傷害丙○○，當甲丙○○從樓上
    下來後就大罵我，並強拉我不讓我離開，還動手打我而不小心打到鐵門，因為她
    的力氣比我大，我要掙脫卻無法跑走，還不小心跌在地上，是許宇寰把我扶起來
    的等語。
二、經查：
（一）於九十一年六月五日二十三時三十分許，在高雄市○○○路七十九巷八號二人
      同居住及住處外之巷口，被告與告訴人確曾發生爭執，並且相互拉扯一節，業
      經告訴人指訴綦詳，復為被告所自承，復經目擊證人即被告友人林居樹及許聖
      敏於原審法院訊問時證稱：有看到二人在拉扯等語甚為明確；核與目擊證人即
      鄰居黃精銳、牛肉麵攤老闆李永、被告友人許宇寰所述之情節相符，堪信為真
      實。另告訴人因前開爭執，致受有「左手三處擦傷（均為○、二公分乘○、二
      公分）、右前臂挫瘀傷（二公分乘二公分）、及擦傷（三公分乘○、二公分）
      、右拇指挫傷、頭部外傷」等傷害，亦有阮綜合醫院於翌日所出具之驗傷單一
      紙在卷足憑；是以告訴人當日係因與被告發生爭執互相拉扯，致受有前開如驗
      傷單所載之傷害，應可認定。
（二）被告雖辯稱本案之發生係因告訴人先動手強拉被告，不讓被告離開，嗣握拳攻
      擊被告，不慎誤擊鐵門等語云云，惟據被告所述之情節，告訴人所受之傷害係
      「手只有打到鐵門一下」而已，然觀之告訴人所受之傷害，其左手、右手前臂
      以及頭部均受有多處傷害，倘被告所述為真，則告訴人應該只有手部會受傷，
      為何連頭部、手臂均受傷？且證人胡國棟於原審及本院審理中均證稱：確有看
      到丙○○被乙○○打，是在他們家門口等語，足認被告確有在雙方拉扯中傷害
      告訴人無訛。至於雙方之力氣何人較大，並不影響本案被告確有毆打告訴人之
      認定（更何況告訴人係女性，被告為男性；本件案發後，僅告訴人受傷，並無
      證據證明被告受傷，被告辯稱告訴人力氣較大，亦難採信），併予敘明。
（三）告訴人於偵查及原審法院訊問時雖陳稱：當甲我聽到被告跟兩位小姐說，喜歡
      什麼就送給她們，我聽了很生氣，乃從樓上下來，那時被告要出門，我叫他不
      要出去，他不聽，我便拉住他的手等語（見原審法院九十一年九月九日訊問筆
      錄及同年八月一日偵查筆錄），惟此僅係告訴人說明案發之起因、經過，且自
      承係告訴人先行動手拉被告之手，但仍不能證明被告並未基於傷害之犯意而毆
      打告訴人，亦無從因此即認被告之行為係基於正當防衛（如僅係正當防衛，將
      之推開即可，又何須拉扯動手，告訴人又何以會受有多處之傷害？）。
（四）至證人許宇寰於偵查及原審法院訊問時結證稱：我看見告訴人像兇神惡煞般地
      走下來，一下樓就對被告大罵三字經，並動手拉扯被告及搶被告手上的鑰匙，
      被告閃躲之際，告訴人突然握拳要打被告，而不小心打到鐵門，當時其他人見
      狀即先行離去，我則因為怕被告他們出事而留在那裡等語，證人許聖敏於原審
      法院訊問時亦證稱：告訴人從樓上下來，就質問那二個小姐是誰，我們看了都
      嚇一跳，因為我們都很怕告訴人，所以就想先行離開，當甲我只聽到告訴人的
      叫罵聲，證人黃精銳於偵查中証稱：之前不認識被告，是因為案發地點在我家
      對面，我跑出來看，才目擊事件經過，當甲並未看到被告曾動手毆打告訴人，
      只看到告訴人很兇又很壯等語，證人李永於原審法院訊問時指述：我有看到告
      訴人與被告相互拉扯，拉扯間被告還被推倒在地等語，證人許宇寰又稱：被告
跑出屋外時，告訴人又追出來，在牛肉攤前強拉被告，拉扯間並把被告推倒在
      地，我才趕快把被告扶起來等語，證人林居樹及許聖敏於原審法院訊問時均稱
      ：我看到二人在拉扯，告訴人的力氣比較大，把被告推倒在地上等語。雖均證
      明案發之經過，惟茍僅係告訴人攻擊被告，被告均未反擊進而傷害，告訴人縱
      曾誤擊鐵門，亦僅手部受傷一處，又何以多處受傷？其等所為之證言均無從解
      釋告訴人何以會受多處傷害之原因，亦與本院前開認定不符，是其等所為之證
      言關於被告並未毆打告訴人部分，顯與事實不符，不足為被告有利認定之依據
      。
（五）綜上所述，被告罪證已很明確，其所辯顯係卸責之詞，不足採信，犯行堪以認
      定。
三、核被告所為，係犯刑法第二百七十七條第一項之傷害罪，為家庭暴力防治法第二
    條第二項所稱之家庭暴力罪。
四、原審未察，遽為被告無罪之諭知，自有未洽。檢察官上訴意旨，執此指摘原判決
    不當，為有理由，自應由本院將原判決撤銷改判，爰審酌本件之起因係告訴人先
    行動手拉被告而導致衝突，告訴人所受之傷害多處等一切情狀，量處如主文第二
    項所示之刑，併諭知易科罰金之折算標準。
據上論結，應依刑事訴訟法第三百六十九條第一項前段、第三百六十四條、第二百九
十九條第一項前段、刑法第二百七十七條第一項、第四十一條第一項、罰金罰鍰提高
標準條例第一條前段、第二條，判決如主文。
本案經檢察官王登榮到庭執行職務。
中      華      民      國      九十二      年      一    月    二十二  日
                              臺灣高等法院高雄分院刑事第九庭
                                  審判長法官  張明松
                                        法官  張盛喜
                                        法官  任森銓
右正本證明與原本無異。
不得上訴。
                                      書記官  施耀程
中      華      民      國      九十二      年      一    月    二十四  日
附錄本案論罪科刑法條：
刑法第二百七十七條第一項
傷害人之身體或健康者，處三年以下有期徒刑、拘役或一千元以下罰金。
                                                                    Ａ


司法院資訊處製作；財團法人民間司法改革基金會備份。
